【裁判字號】    89,訴,563
【裁判日期】    900329
【裁判案由】    懲治盜匪條例
【裁判全文】
臺灣新竹地方法院刑事判決                          八十九年度訴字第五六三號
    公  訴  人  臺灣新竹地方法院檢察署檢察官
    被      告  乙○○
    指定辯護人  本院公設辯護人林建和
右列被告因懲治盜匪條例案件，經檢察官提起公訴（八十九年度偵字第三二八Ｏ號）
，本院判決如左：
    主  文
乙○○共同意圖為自己不法所有，以瓦斯噴霧器噴射化學氣體方式致使不能抗拒而取
他人之物，處有期徒刑柒年拾月。
盜匪所得之財物變得之新台幣捌仟元，應抵償被害人欣成電訊有限公司。
    事  實
一、乙○○與丙○○（由本院以八十九年度訴字第五九八號另案審理中）二人共同意
    圖為自己不法所有，並基於犯意之聯絡與行為之分擔，於民國八十九年三月二十
    七日下午四時四十五分許，由丙○○駕駛車號ＣＮ─一八七０號自小客車搭載乙○○，至新竹縣湖口鄉○○街六十號欣成電訊有限公司（下稱欣成電訊）前，由
    乙○○攜帶其所有之瓦斯噴霧器一個下車進入欣成電訊，丙○○則留在車內等候
    接應；乙○○進入欣成電訊後即向店員甲○○佯稱欲購買摩拖羅拉廠牌、型號Ｌ
    Ｆ二０００之行動電話，請甲○○為其介紹，甲○○隨即取出上開型號之行動電
    話一具並向乙○○介紹該行動電話之價格及功能，二人談妥價錢後甲○○轉身準
    備拿行動電話配件時，乙○○先向甲○○表示要用借的，甲○○立刻表示不行，
    詎乙○○竟以拿出其預藏之瓦斯噴霧器一個以該噴霧器內之化學氣體直朝甲○○
    之臉部噴射許久之方法，使甲○○之眼、鼻立刻感到灼熱、刺痛等不適並自主性
    地蹲下搓揉，喪失抵抗能力而不能抗拒，乙○○即趁機強行取走擺放在櫃檯上之
    該具行動電話並立即向外跑，坐上在欣成電訊門外負責接應之丙○○所駕駛之上
    開自小客車一同逃逸，丙○○並隨即到桃園縣中壢市變賣該具行動電話，得款新
    台幣（下同）八千元。嗣經甲○○恢復後隨即追出記下車號後，為警在同年四月
    十日下午六時許，在新竹市○○街、食品路口處，經警循線查獲丙○○而得悉上
    情。
二、案經新竹縣警察局竹北分局報告臺灣新竹地方法院檢察署檢察官偵查起訴。
    理  由
一、訊據被告乙○○，固坦承有在右開時、地以瓦斯噴霧器為工具強取甲○○所保管
    之行動電話一具之事實，惟在本院調查時矢口否認與丙○○二人係共謀，辯稱：
    是伊一個人做的，丙○○都不知情，伊要丙○○載伊去買行動電話，到了欣成電
    訊後丙○○就去找朋友，伊出來時正好丙○○已經回來了云云。經查，被告乙○○與證人丙○○二人係如何先謀議向欣成電訊下手後，再由被告入內執行計畫，
    證人丙○○則在外駕車接應一事，業據證人丙○○於警訊及偵訊時證述綦詳，而
    被告入內後以預藏之瓦斯噴霧器直朝被害人甲○○臉部噴射之方法強取店內櫃檯
    上、被害人甲○○事先拿出供其選購之行動電話一具，並立刻衝出店外坐上車號
    ＣＮ─一七八０號自小客車之事實，亦據被害人甲○○於警訊及在本院八十九年
    度訴字第五九八號案件作證時指訴歷歷，有本院八十九年度訴字第五九八號案件
    九十年三月十三日訊問筆錄一份在卷可佐，被告之自白核與事實相符。惟就被告
    乙○○之辯解部分，被告乙○○亦係因偵訊時經檢察官命對質後，證人丙○○仍
    執前詞，被告始向檢察官坦承本件犯行（見偵查卷第二十九、三十頁，八十九年
    七月二十日訊問筆錄），可見證人丙○○於偵查中之證述所言非虛，雖然證人丙○○於本院審理時改口否認事先知情，惟經本院隔離訊問時，其證稱：我們當日
    出門就只是為了去欣成電訊，乙○○進去後我就一直在車上等她等語（見本院九
    十年三月十五日審理筆錄第二至四頁），亦與被告所供大相逕庭，衡情當係證人
    丙○○因另案被起訴多件強盜案，被告乙○○為迴護證人丙○○而改口供，否則
    丙○○何以事後還負責銷贓並朋分財物？是以，被告乙○○與證人丙○○二人間
    就本件犯行顯有犯意之聯絡與行為之分擔之共同正犯關係亦堪以認定。綜上所述
    ，本件事證已臻明確，被告乙○○之犯行洵堪認定，應予依法論科。
二、按以瓦斯噴霧器內之化學氣體，朝向人之臉部噴射並經其口、鼻吸入後，立即會
    使人之眼睛流淚不止、無法睜開、流鼻嚏、咳嗽、喉嚨並有刺痛及灼熱感等不自
    主之生理現象，此經被害人甲○○陳明在卷，足見客觀上該方法顯已足使人陷於
    不能抵拒之地步，此可再從市面上商家販售此種噴霧器時，均以廣告強調其能供
    以防暴防身用等公眾周知之事實，得以證之，且經本院訊問被告乙○○，其亦供
    稱此瓦斯噴霧器是其平日準備供防身之用，足見被告主觀上亦預知該瓦斯噴霧器
    朝人之臉部噴射後，具有足使人喪失抵抗能力之效能，被告以此方法，故意致使
    被害人陷於不能抗拒而喪失注意、照顧自己財物能力之境地，並趁此時機強取被
    害人之財物，顯與單純趁他人未注意之際而竊取財物或趁人不及防備而搶奪其財
    物之情形截然有別。核被告乙○○所為，係犯懲治盜匪條例第五條第一項第一款
    之盜匪罪。被告乙○○與證人丙○○二人間就上開犯行，有犯意之聯絡與行為之
    分擔，均為共同正犯。爰審酌被告不思以正當工作換取錢財，竟以強暴方法強取
    他人之財物，犯罪後復時而坦承、時而否認，顯然不知悔悟等一切情狀，量處如
    主文所示之刑，以資懲儆。
三、至於被告所有，供其犯罪所用之瓦斯噴霧器一個因未扣案，被告亦已丟棄，業據
    其陳明在卷，為免日後執行之困難，爰不予宣告沒收；又被告與共犯即證人丙○○因犯罪所得之財物即上開行動電話一具變賣所得之八千元，應抵償被害人欣成
    電訊。
四、據上論斷，應依刑事訴訟法第二百九十九條第一項前段，懲治盜匪條例第五條第
    一項第一款、第七條第二項、第八條，刑法第二十八條，判決如主文。
本案經檢察官吳金棟到庭執行職務。
中      華      民      國    九十      年      三      月    二十九    日
                            臺灣新竹地方法院刑事第一庭
                                        法  官  遲  中  慧
右正本證明與原本無異。
如不服本判決，應於判決送達後十日內向本院提出上訴狀( 應附繕本 )，上訴於
臺灣高等法院。
                                        書記官  龔  柏  萃
中      華      民      國    九十      年      三      月    二十九    日
附錄本案論罪科刑法條全文：懲治盜匪條例第五條第一項第一款、
懲治盜匪條例第五條
 (普通盜匪罪)
有左列行為之一者，處無期徒刑或七年以上有期徒刑：
一  意圖為自己或第三人不法所有，以強暴、脅迫、藥劑、催眠術或他法
    ，致使不能抗拒而取他人之物或使其交付者。


司法院資訊處製作；財團法人民間司法改革基金會備份。
